【裁判字號】    95,聲判,165
【裁判日期】    951130
【裁判案由】    聲請交付審判
【裁判全文】
臺灣臺北地方法院刑事裁定             95年度聲判字第165號
    聲  請  人
    即  告訴人  甲○○
    代  理  人  黃安然律師
    被      告  丙○○○
                丁○○
                          4樓.
                乙○○
上列聲請人因告訴被告偽造文書案件，不服臺灣高等法院檢察署
中華民國九十五年十一月一日所為九十五年度上聲議字第四八一
六號駁回聲請再議之處分（原不起訴處分案號為臺灣臺北地方法
院檢察署九十五年度偵字第一七一六九號），聲請交付審判，本
院裁定如下：
    主  文
聲請駁回。
    理  由
一、按告訴人不服上級法院檢察署檢察長或檢察總長認再議為無
    理由而駁回之處分者，得於接受處分書後十日內委任律師提
    出理由狀，向該管第一審法院聲請交付審判；法院認交付審
    判之聲請不合法或無理由者，應駁回之，刑事訴訟法第二百
    五十八條之一、第二百五十八條之三第二項前段，分別定有
    明文。
二、本件聲請人即告訴人甲○○以其前受叔父王民寧之託，處理
    祖業產權事宜，經清查尚有臺北縣板橋市○○○段二五九號
    等土地尚未辦理繼承登記，而於民國七十五年七月二十五日
    與王鶯源、王先二人簽立協議書，經二人允諾於辦理繼承
    登記為渠等所有後，再無償贈與宗正公祭祀公業並登記為該
    祭祀公業所有。聲請人並自臺北市第九信用合作社古亭分社
    帳戶內，提領新臺幣（下同）五百萬，於七十五年七月十日
    存入中國化學製藥股份有限公司（下稱中化公司），以供代
    墊日後辦理有關繼承土地事宜之支出款項，此係聲請人之墊
    款並非公款，本應俟繼承人等出售土地後歸還聲請人。俟王
    民寧於八十年間過世，被告乙○○為圖謀前開墊款，竟勾結
    被告丙○○○、被告丁○○於八十三年三月八日，偽造不實
    之祖業處理委員會會議紀錄，而虛偽記載略謂：「前以甲○○名義存入中化公司之宗正公祭祀公業基金七百七十六萬零
    九百五十三元（前開款項之本金及利息），因甲○○事務繁
    忙不易聯絡，擬全額提領後，改以丙○○○名義存入中化公
    司，存款單據由王益保管」等語，以此方式擅將前開款項變
    更為被告丙○○○名義而予以侵占，因認被告等共同涉犯刑
    法第二百十六條、第二百十條之偽造文書及刑法第三百三十
    五條第一項侵占等罪嫌，而於九十五年五月二十二日具狀向
    臺灣臺北地方法院檢察署提出告訴，經該署檢察官於民國九
    十五年九月二十二日以九十五年度偵字第一七一六九號為不
    起訴之處分，聲請人不服而聲請再議，經臺灣高等法院檢察
    署檢察長於九十五年十一月一日以九十五年度上聲議字第四
    八一六號認再議無理由而駁回再議之聲請。
三、聲請交付審判意旨略以：(1)本案偵查中，檢察官均未傳喚聲
    請人，為偵查機關之疏失。(2)被告丙○○○經檢察官以前受
    不起訴處分確定且無刑事訴訟法第二百六十條之情形而簽結
    ，因前案與本案之告訴罪名事實相異，自不得以無刑事訴訟
    法第二百六十條之情形而簽結。(3)本案手寫版清明公祖業處
    理委員會七十二年第一次會議紀錄及八十三年三月八日宗正
    公祭祀公業處理委員會紀錄均係偽造，前者形式上之日期雖
    為七十二年四月五日，後者形式上之日期雖為八十三年三月
    八日，惟聲請人因民事訴訟上訴至第三審（即八十八年度臺
    上字第一三○六號民事事件）而於八十八年間至最高法院閱
    卷後，始知被告等於八十八年偽造上開手寫版清明公祖業處
    理委員會七十二年第一次會議紀錄，是被告等就偽造上開八
    十三年三月八日宗正公祭祀工業處理委員會紀錄及手寫版清
    明公祖業處理委員會七十二年第一次會議紀錄間有連續犯之
    關係，故聲請人提起本案告訴之時，未逾十年之追訴權時效
    ，檢察官詎未盡調查能事，以逾追訴權時效為被告有利之認
    定，爰對駁回再議之處分不服，依法聲請交付審判云云。
四、經查：
  (一)按告訴人接受不起訴或緩起訴處分書後，得於七日內以書狀
    敘述不服之理由，經原檢察官向直接上級法院檢察署檢察長
    或檢察總長聲請再議；上級法院檢察署檢察長或檢察總長認
    再議為無理由者，應駁回之，告訴人不服前條之駁回處分者
    ，得於接受處分書後十日內委任律師提出理由狀，向該管第
    一審法院聲請交付審判，刑事訴訟法第二百五十六條第一項
    前段、第二百五十八條前段、第二百五十八條之一均定有明
    文。查本案被告丙○○○部分，係經檢察官以與臺灣臺北地
    方法院檢察署檢察官九十年度偵續字第六八號案件犯罪事實
    相同而屬同一案件，且無刑事訴訟法第二百六十條各款情事
    ，乃逕就被告丙○○○部分簽結；另就聲請人所指手寫版清
    明公祖業處理委員會七十二年第一次會議紀錄亦經被告等偽
    造部分，聲請人於提起本案告訴時並未敘及，上開二部分均
    未經臺灣臺北地方法院檢察署檢察官為不起訴處分，亦均未
    經臺灣高等法院檢察署檢察長為再議駁回之處分，此觀諸相
    關不起訴處分及再議駁回處分甚明，是揆諸前開規定，上開
    二部分自非本院於本案中所得審究，聲請人就上開二部分所
    提聲請，應均予駁回。
  (二)又聲請人所指被告丁○○、乙○○行為後，刑法業於九十四
    年二月二日修正公布，九十五年七月一日起施行，其中第八
    十條及第八十五條關於追訴權及行刑權時效之規定業經修正
    ，修正後刑法第八十條第一項所定追訴權時效期間較長，意
    即行為人被追訴之期限較久，自屬對行為人不利，比較新、
    舊法結果，自以修正前刑法第八十條較有利於行為人，本案
    追效權時效，自應適用修正前刑法第八十條之規定，則關於
    追訴權時效之停止進行及其期間、計算，亦應一體適用修正
    前刑法第八十三條之規定，合先敘明。
  (三)按追訴權之時效、期間，依本刑之最高度計算；本刑之最高
    度為三年以上十年未滿有期徒刑者，追訴權，因十年不行使
    而消滅；前項期間自犯罪成立之日起算，但犯罪行為有連續
    或繼續之狀態者，自行為終了之日起算，修正前刑法第八十
    一條、第八十條第一項第二款、第二項分別定有明文。本案
    聲請人固主張八十三年三月八日宗正公祭祀公業處理委員會
    紀錄係被告丁○○、乙○○偽造而與被告丁○○、乙○○於
    八十八年所偽造之上開手寫版清明公祖業處理委員會七十二
    年第一次會議紀錄有連續犯關係以致時效尚未完成等語，然
    聲請人就上開八十三年三月八日宗正公祭祀公業處理委員會
    紀錄為被告等於八十三年三月八日所偽造及於斯時行使以侵
    占款項等節並不否認，而亦無任何證據資料顯示上開八十三
    年三月八日宗正公祭祀公業處理委員會紀錄非於開會當日即
    八十三年三月八日所製作，亦無證據資料顯示使用上開八十
    三年三月八日宗正公祭祀公業處理委員會紀錄以取得相關款
    項之時非於八十三年三月八日，是自應認聲請人所主張上開
    八十三年三月八日宗正公祭祀公業處理委員會紀錄遭偽造及
    侵占款項之時均係八十三年三月八日，另觀諸卷附上開手寫
    版清明公祖業處理委員會七十二年第一次會議紀錄及八十三
    年三月八日宗正公祭祀公業處理委員會紀錄之內容，前者內
    容係關於祭祀公業應如何選任代表之決議，後者則係關於祭
    祀公業於八十三年間處理相關基金等事務之決議，縱如聲請
    人所主張上開二文件均係經被告等所偽造，然亦難認被告等
    就上開二文件有何偽造之概括犯意，且本案聲請人係於九十
    五年五月二十二日始具狀提起本案告訴，亦有臺灣臺北地方
    法院檢察署收文章一枚在卷可稽，又依刑法第二百十條、第
    三百三十五條第一項之規定，偽造私文書及侵占之本刑最高
    度均為有期徒刑五年，是揆諸上開規定，自應認本案偽造上
    開八十三年三月八日宗正公祭祀公業處理委員會紀錄部分及
    侵占相關款項部分追訴權時效業已完成。此外，觀諸刑事訴
    訟法就偵查中之相關規定，亦無檢察官於偵查中需傳喚告訴
    人到庭之規定，是本案檢察官於偵查中並未傳喚告訴人到庭
    ，核與規定並無不符。
  (四)綜上所述，本案追訴權時效業已完成，如前所述，原不起訴
    處分書及駁回再議處分書既已就相關事證進行調查並說明詳
    盡，對照卷內資料，亦無不合，是原檢察官及臺灣高等法院
    檢察署檢察長就本案分別予以不起訴處分及駁回再議之聲請
    ，認事用法經核並無不當，本件交付審判之聲請為無理由，
    應予駁回。
據上論斷，應依刑事訴訟法第二百五十八條之三第二項前段，裁
定如主文。
中    華    民    國    95    年    11    月    30    日
                        臺灣臺北地方法院刑事第八庭
                            審判長法  官  陳德民
                                  法  官  陳芃宇
                                  法  官  唐于智
上正本證明與原本無異。
如不服本裁定，應於送達後5 日內，向本院提出抗告狀。
                                  書記官  李玟郁
中    華    民    國    95    年    12    月    1     日


司法院資訊處製作；財團法人民間司法改革基金會備份。
